---
layout: post
title: "[Python] str형의 function"
date: "2018-09-01"
excerpt: "파이썬에서의 문자 함수"
output: github_document
tag:
    [python, str, function]
comments: true
categories:
  Python
---

<br>

***

## 문자함수

Python의 `str`타입에 사용할 수 있는 함수이다. 

***

## 문자 구조 확인

### in 연산자: 문자열 존재여부 확인

`in`연산자를 이용해서 문자열의 존재여부를 확인할 수 있다.

```{r, engine='python'}
x = 'hello'

print('o' in x)
```

<br>

### startswith(), endswith(): 특정문자로 시작,끝나는지 판단

`startswith()`는 원본 문자열이 매개변수로 입력한 문자열로 시작되는지를, `endswith()`는 원본 문자열이 특정 매개변수로 입력한 문자로 끝나는지를 판단할 수 있다.

```{r, engine='python'}
x = 'python'

# startswith()
print(x.startswith('p'))
print(x.startswith('py'))

# endswith()
print(x.endswith('p'))
print(x.endswith('on'))
```

<br>

### count(): 특정 문자열 갯수 리턴

원본 문자열안에 매개변수로 입력한 문자열이 몇개 있는지 알려주는 함수

```{r, engine='python'}
x = 'datamining'

print(x.count('a'))
```

<br>

***

## 대소문자 관련 함수

### upper(), lower(): 대문자, 소문자로 변환

원본 문자열을 대문자 또는 소문자로 변환해주는 함수

```{r, engine='python'}
x = 'KoreA'

# upper()
print(x.upper())

# lower()
print(x.lower())
```

<br>

### capitalize(), title(): 첫글자를 대문자로 변환

`capitalize()`는 원본 문자열의 첫글자를 대문자로 변환해준다. 하지만 `title()`은 단어 별로 모든 문자열을 대문자로 변환해준다.

```{r, engine='python'}
x = 'data science'

# capitalize()
print(x.capitalize())

# title()
print(x.title())
```

<br>

### swapcase(): 대소문자를 변환

문자열의 대문자는 소문자로, 소문자는 대문자로 변환해준다.

```{r, engine='python'}
x = 'Hello world'

print(x.swapcase())
```

<br>

***

## 문자열 배치 함수

### center(): 지정 공간에서 중앙 배치

```{r, engine='python'}
x = 'hello'

print(x.center(20))
```

<br>

### ljust(): 지정 공간에서 좌측 배치

```{r, engine='python'}
x = 'hello'

print(x.ljust(20))
```

<br>

### rjust(): 지정 공간에서 우측 배치

```{r, engine='python'}
x = 'hello'

print(x.rjust(20))
```

<br>

***

## 공백/문자 제거 함수

공백을 제거하고 싶을 시 함수만 입력하면 되지만,  문자를 제거하고 싶을 시에는 특정 문자를 입력해서 사용하면 된다.

### strip(): 좌우 공백/문자 제거

```{r, engine='python'}
x = '      hello     '

print(x.strip())
```

문자는 다음과 같이 제거한다.

```{r, engine='python'}
x = 'helloh'
print(x.strip('h'))
```

아래 `lstrip()`과 `rstrip()`도 이와같이 사용하면 된다.

<br>

### lstrip()

원본문자열 왼쪽에 공백을 제거한다.

```{r, engine='python'}
x = '      hello     '

print(x.lstrip())
```

<br>

### rstrip()

원본문자열 오른쪽에 공백을 제거한다.

```{r, engine='python'}
x = '      hello     '

print(x.rstrip())
```

<br>

***

## 문자열 타입 확인

### isalpha(): 알파벳,한글인지 확인

원본 문자열이 숫자, 기호를 제외한 알파벳, 한글로만 이루어졌는지 확인할 수 있다.

```{r, engine='python'}
print('hello'.isalpha())

x = 'hello2018'
print(x.isalpha()) 

print('안녕하세요'.isalpha())
```

<br>

### isalnum(): 알파벳, 한글, 숫자인지 확인

원본문자열이 알파벳, 한글, 숫자로만 이루어져있는지 확인

```{r, engine='python'} 
x = 'hello'
y = 'hello2018'
z = '안녕하세요'

print(x.isalnum())
print(y.isalnum())
print(z.isalnum())
```

<br>

### isnumeric(): 숫자로만 이루어진지 확인

원본문자열이 숫자로만 이루어져있는지 확인. 만약 타입이 숫자이면 오류가 발생한다. 

```{r, engine='python'}
x = 'hello2018'
y = '2018'

print(x.isnumeric())
print(y.isnumeric())
```

<br>

***

## 문자열 위치 검색

### index(): index위치 반환(없을시 오류)

원본 문자열안에 매개변수로 입력한 문자열이 존재하는 위치를 앞에서부터 찾는다. 없으면 **오류**가 발생한다. 이는 `find()`와 다른 점이다.

```{r, engine='python'}
x = 'hello'

print(x.index('e'))
```

<br>

### find(): index 위치 반환(없을시 -1)

원본 문자열안에 매개변수로 입력한 문자열이 존재하는지 위치를 앞에서부터 찾는다. 만약 존재하지 않으면 `-1`로 나온다.

```{r, engine='python'}
x = 'hello'

print(x.find('h'))
print(x.find('H'))
```

<br>

### rfind(): index 위치 반환(뒤에서 검색)

원본문자열안에 매개변수로 입력한 문자열이 존재하는 위치를 뒤에서부터 찾는다. 

```{r, engine='python'}
x = 'hello'

print(x.rfind('h'))
print(x.rfind('H'))
```

결과를 보면 `find()`와 같은 검색결과를 반환한다.

<br>

***

## 기타 문자 함수

### replace(): 특정 문자열을 찾아 변경

원본문자열에서 어떤 문자열을 찾아서 새로운 문자열로 변경

```{r, engine='python'}
x = 'hello world'

x = x.replace('hello','python') # 변경값을 할당해주어야 함
print(x) 
```

<br>

### split(): 문자열 분할

원본문자열에 매개변수로 입력한 문자열을 기준으로 원본문자열을 나눠 리스트로 만든다.

```{r, engine='python'}
x = 'hello,world'

x = x.split(',')
print(x)
```

<br>

### join(): 원본문자 사이에 특장 문자 추가

원본 글자 사이에 특정한 문자열을 추가한다.

```{r, engine='python'}
x = 'abcdefg'
x = ','.join(x)
print(x)
```

<br>

### input(): 입력값을 문자로 받음

입력값을 문자열로 받는 함수이다.

```
x = input()

x = int(input()) # 숫자를 입력할 시
```

***
