---
layout: post
title: "[Python] list형의 함수"
date: "2018-09-01"
excerpt: "파이썬의 리스트형 다루기"
output: github_document
tag:
    [python, slicing, list, function]
comments: true
categories:
  Python
---

## 리스트형

### list형

- 서로 다른 데이터 타입을 갖는 1차원 배열
- 데이터의 목록을 다루는 자료형
- `[]`로 표현한다.

```{r, engine='python'}
x = [10,20,30]
type(x)
```

<br>

### 리스트 인덱싱

Python의 인덱스는 0부터 시작한다.

```{r, engine='python'}
x = [1,2,3,4,5]
print(x[0])
print(x[1])
print(x[-1])
```

<br>

### 리스트 슬라이싱

리스트에서 특정 값을 추출하기 위해서는 `[시작:끝-1]`로 표현한다.

```{r, engine='python'}
x = [1,2,3,4,5]
print(x[0:2])
print(x[1:])
print(x[:-1])
print(x[-1:])
```

<br>

### 리스트 값 수정

```{r, engine='python'}
x = [1,2,3]
x[0] = 100
print(x)

x[1:3] = [200,300]
print(x)
```

<br>

### append(): 리스트 끝에 값 추가

```{r, engine='python'}
x = [1,2,3]
x.append(4)
print(x)
```

<br>

### extend(), '+': 리스트끼리 이어 붙이기

```{r, engine='python'}
x = [1,2]
y = [3,4]
x.extend(y)

print("x :",x,"\ny :",y)
```


혹은 `+` 기호를 사용해서 붙일 수 있다.

```{r, engine='python'}
x = [1,2]
y = [3,4]

x = x+y
print("x :",x,"\ny :",y)
```

<br>

### insert(): 특정 위치에 값 삽입

인덱스를 사용하여 특정 위치에 값을 입력할 수 있다.

```{r, engine='python'}
x = [10,30]
x.insert(1,20)

print(x)
```

<br>

### count(): 리스트안의 해당 값을 갯수 출력

```{r, engine='python'}
x = ['a','b','a','a','b','c']
print(x.count('a'))
print(x.count('b'))

```

<br>

### pop(): 리스트의 값 삭제

인덱스 번호를 넣으면 그 인덱스를 가진 값을 삭제 할 수 있다.

```{r, engine='python'}
x = [1,2,3,4]
print(x)

x.pop() # 끝 값 제거
print(x)

x.pop(0) # 0번 인덱스 값 제거
print(x)
```

<br>

### del: 변수 삭제

`del`은 `pop()`과 다르게 리스트 전체를 삭제 할 수 있고 혹은 인덱스값을 사용하여 특정 값을 지울 수 있다.

```{r, engine='python'}
x = [1,2,3,4]
del x[1] # 1번 인덱스 삭제
print(x)

del x # x 변수 자체를 삭제
```

<br>

### remove(): 리스트변수의 값을 기준으로 삭제

```{r, engine='python'}
x = ['a','a','b','c','d']
x.remove('a')
print(x) #모든 'a'를 지우는 것이 아닌 첫번째 'a'만 삭제
```

만약 모든 `a`를 지우겠다고 하면 `.count`를 이용하여 건 수를 찾고, 그 수 만큼 loop 를 돌려야 한다.

<br>

### index(): 리스트의 인덱스 번호를 찾아주는 함수

문자열의 `find()`함수와 주의하자. 리스트 변수에 `find()`을 사용하면 오류가 발생한다.

```{r, engine='python'}
x = ['a','b','a','a','c','b']

print(x.index('a'))
print(x.index('b',1)) # 1번 요소부터 검색
print(x.index('b',2)) # 2번 요소부터 검색
```