---
layout: post
title: "[Python] 파이썬의 기초"
date: "2018-09-01"
excerpt: "파이썬을 간단히 다루어보자"
output: github_document
tag: python
comments: true
categories:
  Python
---


### 사칙연산

```{r, engine='python'}
print(1 + 2)
print(1 - 1)
print(2 * 3)
print(7 / 2) # 부동소수점 나누기
print(7 // 2) # 나눗셈의 몫(정수나누기, 소수점이하는 버림)
print(7 % 2) # 나눗셈의 나머지
print(2 ** 3) # 제곱연산
```

제곱연산의 경우 `math` 라이브러리의 `pow`함수를 사용하여 구할 수 있다.

```{r, engine='python'}
import math
math.pow(2,3)
```

***

### 연산자 우선 순위

```
1. (): 괄호
2. **: 제곱
3. * /: 곱, 나눗셈
4. + -: 덧셈, 곱셈
```
***

### 변수(Variable)
- 데이터를 저장할 수 있는 메모리 공간
- 첫글자는 영문, _(밑줄)
- 두번째 글자부터는 영문자, 숫자, _ 가능
- 대소문자 구분한다.
- 예약어는 사용할 수 없다.

<br>

저장된 변수는 다음 메소드로 확인할 수 있다.

```
import keyword
keyword.kwlist # 예약어 목록
```

<br>

***

### 연산자 축약 사용

연산 수행과  변수 할당을 동시에 할 수 있다.

```{r, engine='python'}
x = 10
print(type(x)) # 변수 구조 확인

# 덧셈 연산 축약
a = 1
a = a + 1 #아래와 같이 축약해서 사용 가능
a += 1
print(a)

# 나눗셈 연산 축약
a /= 2
print(a)
```

소수점과 지수는 다음과 같이 표현한다.

```{r, engine='python'}
f = 10.12 # 부동소숫점 (float)
print(type(f))


f = 10.4e3 # 지수 표현(= 10.4 * 10 ** 3)
print(type(f))
```

<br>

***

### 논리연산자

파이썬에서 `==`,`!=`,`>`,`<=` 등을 `and`, `or`, `not`과 함께 사용할 수 있다.

```{r, engine='python'}
x = 1
y = 2
print(y > x)
print(x == y)

print(x > y and y > x)
print(x > y or y > x)
print(not x > y)
```

<br>

***

### 변수 확인

선언된 변수는 `dir()`와 `locals()`로 확인할 수 있다.

<br>

***

### 변수 삭제

`del`을 사용하여 삭제를 한다.

```{r, engine='python'}
x = [1,2,3]
del(x)
```

<br>

***

### 문자열 표현

문자열은 `' '`와 `" "`을 사용한다.

```{r, engine='python'}
print('python')
print("python")
```

<br>

***

### escape 식별자

줄바꿈, tab key는 `\n`과 `\t`로 표현한다.

```{r, engine='python'}
# \n : 줄바꿈
print("오늘 하루도 \n 행복하자")

# \t : tab key
print("오늘 하루도 \t 행복하자")

# \0 : null
print("잘하자 \0 파이썬")

# \\ : \ 표시
print("잘하자 \\ 파이썬")
```

<br>

***

### 연결연산자

두 문자를 연결 하고 싶을 시 `+` 부호를 사용하여 연결한다.
```{r, engine='python'}
x = "Py"
y = "thon"
print(type(x))

z = x+y
print(z)

print(z*5) # 문자열을 곱하면 반복한다.
```

<br>

***

### formating: 형식을 만들어 놓고 출력

formating으로 문장을 구성할 수 있다. formating code는 다음과 같다.

```
%s: 문자열
%d: 정수
%f: 실수
```

예시를 살펴보자.

```{r, engine='python'}
name = "James"
job = "Data Scientist"

print("Hello. My name is {}. I'm a {}.".format(name,job))
print("Hello. My name is %s. I'm a %s."%(name,job)) # 포멧팅 코드 사용(%s 문자열)
```

```{r, engine='python'}
x = 996
y = 8
result1 = x // y
result2 = x % y 

print("{}를 {}로 나누면 {}가 몫이고 {}는 나머지 입니다.".format(x,y,result1,result2))
print('%d를 %d로 나누면 %d는 몫이고 %d는 나머지 입니다.'%(x,y,result1,result2)) # 포켓팅 코드 사용 (%d 정수)
```

```{r, engine='python'}
print("원주율은 %d입니다."%(3.14159)) # 정수형이라 3만 표현됌
print("원주율은 %f입니다."%(3.14159)) # 포멧팅 코드 사용 (%f 실수)
print("원주율은 %0.4f입니다."%(3.14159)) # 소수점 4자리 까지 표현
```

<br>

#### divmod(): 몫과 나머지를 한번에 표현

`divmod()`은 몫과 나머지를 한번에 표현해 준다.

```{r, engine='python'}
x = 996
y = 8
result1, result2 = divmod(x,y)

print('%d를 %d로 나누면 %d는 몫이고 %d는 나머지 입니다.'%(x,y,result1,result2))
```

<br>

***

<br>

### 문자의 index와 splicing

```{r, engine='python'}
x = '행복한 하루를 보내자'
x = [1,2,3,4]
len(x)
x[1:2]

# 인덱싱 & 슬라이싱
x[0] # python은 0번부터 시작
x[1] # 2번째 글자 추출
x[-1] # 뒤에서 첫번째 글자 출력
x[0:2] # 앞에서부터 2글자 출력
x[:] # 전부 출력
x[:3]
x[3:]
x[4:-5]
x[::2] # 건너뛰어서 출력
x[1:7:2]
x[5::2]
x[::-1] # 뒤에서부터 출력
```

